【裁判字號】    88,交訴,219
【裁判日期】    900426
【裁判案由】    過失致死
【裁判全文】
臺灣臺南地方法院刑事判決                        八十八年度交訴字第二一九號
    公  訴  人  臺灣台南地方法院檢察署檢察官
    被      告  甲○○
    選任辯護人  黃紹文
                黃溫信
                徐美玉
右列被告因過失致死案件，經檢察官提起公訴（八十八年度偵字第八三二一號、第一
０二五九號），本院判決如左：
    主  文
甲○○從事業務之人，因業務上之過失致人於死，處拘役伍拾日，如易科罰金以參佰
元折算壹日。緩刑參年。
    事  實
一、甲○○係從事海產生意，駕駛自用小客車到嘉義縣布袋鎮○○○設路邊攤營業，
    駕駛小貨車為其附屬業務，於民國（下同）八十八年六月十四日上午八時四十五
    分許，駕駛車牌號碼Ｊ三－二八Ｏ七號自小客貨車，途經台南縣鹽水鎮○○路與
    月津路口時，應注意能注意，汽車行駛時，駕駛人應注意車前狀況，並隨時採取
    必要之安全措施，及行經號誌故障岔路口，應減速慢行，按其情節又非不能注意
    ，乃疏未注意車前狀況，又未隨時採取必要之安全措施，且未減速慢行及疏未注
    意車前狀況，適有嚴釗鍵駕駛車牌號碼ＹＬＨ－六九七號重機車行抵該處行經號
    誌故障路口，左方車未讓右方車先行，失控打滑摔倒滑行後，與甲○○所駕車輛
    發生碰撞車禍，致使嚴釗鍵因而受有「顱腦損傷合併顱內出血」之傷害，經送醫
    後不治死亡。
二、甲○○於肇事後犯罪未被有偵查權之機關或公務員發覺前向台南縣警察局新營分
    局自首，並進而接受裁判，案經嚴釗鍵之法定代理人乙○○告訴由臺灣臺南地方
    法院檢察署檢察官相驗後偵查起訴。
    理  由
一、訊據被告甲○○對於右揭時地駕車發生前開事故之事實故固坦承不諱，但辯稱伊
    並無過失，本件車禍之發生，實係天雨路滑，嚴釗鍵高速駕駛機車，於行抵系爭
    岔路口時，因人車滑倒失控向前快速滑行至被告車下產生碰撞所致，當時被告正
    常行駛正通過岔路口，驚見機車打滑倒地快速向小貨車，對此突如其來之倒地失
    控之滑行機車被告實無反應時間採取閃避措施，事實上被告亦不可能有任何閃避
    措施，在此情形之下，實難認被告有何駕駛之過失云云。
二、經查，本件事故業據死者之父乙○○指述甚詳，並有道路交通事故調查報告表、
    現場相片十二幀在卷可資佐證，死者嚴釗鍵確因本件車禍受傷死亡，亦經台灣台
    南地方法院檢察署檢察官督同法醫師相驗明確，製有相驗屍體證明書、驗斷書及
    勘驗筆錄等在卷可憑。按汽車行駛時，駕駛人應注意車前狀況，並隨時採取必要
    之安全措施，又行經號誌故障岔路口，應減速慢行，做隨時停車之準備，道路交
    通安全規則第九十四條第三項、第九十三條第一項第一款後段雖分別定有明文。
    惟查上開警製調查報告表現場圖載明機車碎片約在岔路口正中央，機車刮地痕起
    於月津路西南側呈拋物線狀，長6.45米，最高點處則在忠孝路東側內側車道靠近
    中心線上，小貨車停放于忠孝路北側近斑馬線之雙線道分道線偏西，且依現場圖
    及相片等所示，小貨車撞擊凹損痕在貨車左前下方板金處，機車則車頭受損，依
    上開現場圖及相片顯示並依常理推論，本件事故應係嚴釗鍵駕駛機車於事故時地
    速度甚快，遇有不詳突發狀況而煞車失控滑倒並滑至甲○○行進中之小貨車車前
    ，並因而發生碰撞，告訴人雖然於告訴狀中堅稱被告係駕車與行進中之死者直接
    發生碰撞，引致死者死亡云云。但依告訴人提出之死者安全帽左側帽沿處留有與
    小貨車烤漆同色之擦痕，再參酌機車相片前輪護蓋左側破損，小貨車撞擊凹損痕
    在左前下方扳金處，若死者係行進中與小貨車直接碰撞而非摔倒滑行才發生碰撞
    ，除非死者之安全帽係故意橫著戴，否則安全帽左側帽沿油漆擦痕在高速擦撞下
    依常理應係擦撞於安全帽前沿而非左側，況且依機車相片顯示，亦應係側撞所致
    ，告訴人所指訴顯係單方臆測之詞。持平而論，任何人遇上本件事故情況，若非
    慣常謹守交通規則例如上開法條所規定之「做隨時停車之準備」（如謹守規定將
    造成交通打結，係屬立法當否問題，非屬法官所得置喙），依常理而言，實在無
    法想像及期待如何避免事故發生。且依汽車駕駛人之信賴原則論之，應可信賴參
    與交通行為之對方，亦將同時為必要之注意，相互為遵守交通秩序之適當行為，
    而無考慮對方將會有偶發的違反交通規則之不正當行為之義務。被告於車道上正
    常緩慢行駛，對於嚴釗鍵于行經號誌故障路口突然由左方車道未讓右方車先行衝
    出失控摔倒滑行之突發狀況，實屬無法閃避及防範。況查；依警繪現場圖，機車
    刮地痕係由月津路西南側以拋物線形狀滑至被告之行車路線上，痕末為機車倒置
    處與機車碎片，顯然死者所騎乘之機車於撞上被告之自小貨車前，業已倒地而刮
    拖道路造成刮地痕，（若未倒地則刮地痕如何而來）以本件事故情況，相信一般
    人實無法避免事故之發生，而對於行駛中道路上之瞬間變化，實無法期待一般之
    駕駛者均能為最正確之判斷及採取最適當之防範措施，惟被告於警訊初供中稱；
    「.. 行至肇事路口時，我見嚴釗鍵騎重機車方向由月津路直行，此時我見嚴釗
    鍵之重機車在路口斑馬線前滑倒，並且很快的打滑到我汽車之左前側，我聽到碰
    的一聲，我立即下車... 」，再依上開現場圖顯示，機車刮地痕有6.45米，苟被
    告謹守上開規則「做隨時停車之準備」，本件事故似尚可避免，本件經送台灣省
    台南區車輛行車事故鑑定委員會鑑定結果，亦持相同見解，有該委員會八十八年
    八月十日南鑑字第八八０六八四號鑑定意見書在卷可稽，肇事責任復經囑託財團
    法人成大研究發展基金會鑑定結果，亦為相同之見解，被告於審理中亦陳明願賠
    償被害人家屬六十萬元，雖因價額尚有齟齬，但可見被告也承認有稍欠注意，益
    證被告確有過失，雖如上所述，一般人如非慣常謹守嚴謹之交通規則，稍有些許
    疏忽加上信賴一般人亦均謹守嚴謹之交通規則，稍一不慎，就易釀成交通事故，
    但上開基金會就肇事責任比重標準，建議認定為嚴釗鍵為百分之六十五，甲○○
    為百分之三十五，本院認以吾國法律教育水準為檢驗標準，應認被告肇事責任比
    重以百分之十為適宜。雖死者嚴釗鍵於本件車禍之發生有較大疏失，但既由於被
    告之過失併合而為危害發生之原因，被告之刑責，當不能因此相抵而解免，僅可
    供量刑之斟酌而已。被告過失行為與嚴釗鍵之死亡間復具有相當因果關係，事證
    明確，被告犯行堪以認定。
二、被告係從事海產生意，駕駛自用小客車到嘉義縣布袋鎮○○○設路邊攤營業，駕
    駛小貨車為其附屬業務，其因業務過失致被害人死亡，核其所為係犯刑法第二百
    七十六條第二項之過失致死罪。又被告於犯罪未被有偵查權之機關或公務員發覺
    前，向台南縣警察局新營分局自首犯行，並接受審判，（均見88.6.14警訊筆錄
    ），依自首之規定減輕其刑。爰審酌被告過失程度之輕重，肇事後態度，並與被
    害人家屬尚未達成民事和解等一切情狀，處如主文所示之刑，並諭知易科罰金之
    折算標準，以資懲儆。又查被告前未曾受有期徒刑以上刑之宣告，有台灣台南地
    方法院檢察署刑案資料查註紀錄表在卷可按，其因過失致犯本罪，經此教訓，當
    知謹慎，信無再犯之虞，本院認本判決所宣告之刑，以暫不執行為適當，爰併宣
    告緩刑三年，以勵自新。
據上論斷，應依刑事訴訟法第二百九十九條第一項前段、刑法第二百七十六條第二項
、第四十一條第一項前段、第六十二條前段、第七十四條第一款、罰金罰鍰提高標準
條例第一條前段、第二條判決如主文。
本案經檢察官張益昌到庭執行職務。
中      華      民      國      九十      年      四      月  二十六    日
                              臺灣臺南地方法院交通法庭
                                      法  官
右正本證明與原本無異
如不服本判決應於送達後十日內向本院提出上訴狀
                                      書記官
附錄本案論罪科刑法條全文：
刑法第二百七十六條第二項


司法院資訊處製作；財團法人民間司法改革基金會備份。
